臺灣臺北地方法院民事判決　　　　　　99年度重訴字第1311號
原　　　告　蔡其瑞
訴訟代理人　李慧芬律師
被　　　告　鄭祿澄
　　　　　　陸一平
訴訟代理人　洪維煌律師
上列當事人間清償債務事件，本院於一百年六月一日言詞辯論終
結，判決如下：
    主  文
被告應連帶給付原告新台幣陸佰捌拾肆萬貳仟陸佰玖拾伍元，及
自民國九十八年十二月二日起至清償日止，按週年利率百分之五
計算之利息。
訴訟費用由被告連帶負擔。
本判決於原告以新台幣貳佰拾萬元為被告供擔保後，得假執行
；但被告陸一平如以新台幣陸佰捌拾肆萬貳仟陸佰玖拾伍元為原
告預供擔保，得免為假執行。
    事實及理由
壹、程序方面：
    被告鄭祿澄經合法通知，未於言詞辯論期日到場，核無民事
    訴訟法第386 條各款所列情形，爰依原告聲請，由其一造辯
    論而為判決。
貳、實體方面：
一、原告起訴主張：
  (一)被告鄭祿澄於民國93年間邀同被告陸一平擔任連帶保證人，
    向原告借款新臺幣（下同）1,000 萬元，約定還款期限5 年
    ，即至98年12月1 日止，經三方口頭確定具體內容後，經繕
    打借貸契約書，由被告二人於93年11月24日在該借貸契約書
    面上簽名，原告於93年12月1 日依被告鄭祿澄之指示，將該
    1,000 萬元款項匯予其配偶吳美月，復於93年12月16日亦在
    書面契約上簽名。詎借款期限屆至後，未據被告清償上開款
    項，經原告就被告鄭祿澄所交付、由吳美月簽發之本票聲請
    強制執行，獲償3,214,505 元，經扣除執行費57,200元，尚
    餘6,842,695 元及利息未清償。
  (二)對被告抗辯所為之陳述：
    原告與被告鄭祿澄間之消費借貸契約，於93年12月1 日將款
    項交付被告鄭祿澄時即已有效成立，而與被告陸一平間之連
    帶保證契約，則經原告於93年12月16日簽名而生效，並無主
    債務晚於連帶保證契約生效之情事。被告鄭祿澄未曾受僱於
    原告，對原告並無薪資債權存在，其曾受僱於精誠科技公司
    ，與精誠科技公司間之薪資債權債務，亦與原告無關，無主
    張抵銷之餘地。爰依兩造間借貸契約第1 條、第4 條及民法
    第478 條之規定提起本件訴訟。並聲明：被告應連帶給付
    原告6,842,695 元，及自98年12月2 日起至清償日止，按年
    息5 ％計算之利息。願供擔保請准宣告假執行。
二、被告鄭祿澄則未於言詞辯論期日到場，亦未提出書狀作何聲
    明或陳述；被告陸一平則抗辯：
  (一)被告陸一平前於原告所經營寶成集團任職，當時該集團對於
    模具技術及專利有所需求，經被告陸一平居中介紹而由被告
    鄭祿澄與原告洽談合作事宜。嗣原告擬具尚未記載日期之借
    貸契約書，並告知被告陸一平表示被告鄭祿澄欲借貸1,000
    萬元，為期5 年，被告鄭祿澄則在5 年內提供模具開發與模
    具廠等製造流程予原告所營事業，並同意帶人受僱於原告集
    團公司，原告則同意5 年內每年給付鄭祿澄250 萬元之報酬
    。被告陸一平因信賴上述共識，並認被告鄭祿澄於借貸期間
    之5 年內可取得足以清償上開債務之薪酬，並有提供予原告
    集團之模具專利與模組具，足可為本件借貸擔保，始於93年
    11月24日簽署借貸契約書同意擔任連帶保證人。上開共識為
    被告陸一平同意擔任連帶保證人之停止條件，倘若上開約定
    事項未履行，被告陸一平之連帶保證責任即因條件未成就而
    無由發生。
  (二)此後被告陸一平因與原告經營之事業處理念不合而離職，嗣
    後復聽聞被告鄭祿澄與原告經營之集團合作生變。被告鄭祿
    澄與原告約定之5 年每年250 萬元之薪資債權，原告不得提
    前終止，被告陸一平援引被告鄭祿澄對原告之薪資債權主張
    抵銷。另證人盧金柱證稱原告與被告鄭祿澄有合意之還款清
    償計畫，同意給予延期分期清償，但被告陸一平並未同意，
    依民法第755 條規定，被告陸一平不須再負保證責任。況被
    告陸一平於93年11月24日簽署連帶保證契約時，主債務尚無
    具體內容且尚未發生，故連帶保證契約無從生效等語，資為
    抗辯，並聲明：原告之訴駁回；如受不利判決，願供擔
    保請准宣告免為假執行。
三、本件原告主張被告鄭祿澄於93年間邀同被告陸一平擔任連帶
    保證人，向原告借款1,000 萬元，約定還款期限5 年即至98
    年12月1 日止。嗣被告二人於93年11月24日在借貸契約書簽
    名，原告則於93年12月16日在該書面契約簽名等情，業舉借
    貸契約書1 件為證（本院卷第7 頁），此為被告陸一平所不
    爭執。而被告鄭祿澄未於言詞辯論期日到場，亦未提出書狀
    作何聲明或陳述。經核上開借貸契約書所載內容，與原告此
    部分主張相符，原告此節主張，堪信為真實。至原告主張被
    告陸一平應依連帶保證契約之約定，就未據被告鄭祿澄清償
    之6,842,695 元負連帶清償責任，則為被告陸一平所否認，
    辯稱：該連帶保證契約附有停止條件，該停止條件並未成就
    ，連帶保證契約不生效力，且其簽署連帶保證契約時主債務
    尚未發生、亦未生效，復未同意原告予以鄭祿澄延期清償，
    故不負連帶清償責任等語。是本件所應審究者，乃系爭連帶
    保證契約有無因主債務不存在而不生效力情事？又是否因停
    止條件之不成就而不生效力？
四、按保證者，謂當事人約定一方於他方之債務人不履行債務時
    ，由其代負履行責任之契約，民法第739 條定有明文。而連
    帶保證為保證契約之一種，自應由雙方當事人就保證人願與
    主債務人負同一清償責任有意思之合致，始足成立。又按保
    證契約乃以主債務之發生或得發生為前提，亦即，被保證之
    主債務，固應於保證成立之前發生，但無須為現實的發生，
    以已有發生之基礎，而將來可得發生者為已足，是將來可發
    生之債務，亦可作為保證之主債務。又，消費借貸契約與連
    帶保證契約均非要式契約，自不以訂立書面為其生效要件，
    兩造意思表示合致即足成立。查：
  (一)原告主張其與被告二人先以口頭約定由被告鄭祿澄邀同被告
    陸一平擔任連帶保證人，向原告借貸1,000 萬元，嗣再簽署
    借貸契約書乙節，業舉證人即前精誠科技公司總經理盧金柱
    於本院具結證稱：「我在精誠科技公司任職期間，邀請陸一
    平擔任該公司機構事業部協理，陸一平向公司建議要聘請模
    具方面的專業人員，推薦鄭祿澄來擔任，後來鄭祿澄透過陸
    一平打算向公司周轉1,000 萬元，是私人用途，因上市公司
    不能有私人借貸，公司為了惜才，我建議原告以私人名義借
    貸，也得到原告同意。．．．原告請他的秘書辦理匯款，當
    初鄭祿澄是希望匯給他太太吳美月，會請陸一平擔任連帶保
    證人，是因為人是陸一平介紹的，鄭祿澄是陸一平的部屬，
    我們對鄭祿澄並不認識，所以公司方面及原告有要求陸一平
    當連帶保證人。當初借貸契約書是要支持陸一平做好事業部
    主管的工作，他要尋找重要的工作夥伴，公司也會完全支持
    ，公司急需人才，也相信陸一平，當初也是希望鄭祿澄趕快
    加入公司。．．．本件借貸契約是經陸一平介紹，由鄭祿澄
    本人跟我及精誠公司的幕僚議定，議定內容有經過原告授權
    ，也經陸一平簽署。原告與被告二人應該是在不同時間簽署
    ，因為人都在不同的地方，過程中他們有見過面，只是沒有
    正式會面簽署」等語（本院卷第60至61頁）。由上開證人盧
    金柱所述，參以被告陸一平亦自陳原告曾告知被告鄭祿澄欲
    借款1,000 萬元之事，其始在借貸契約書上簽名，顯見被告
    陸一平於簽署該借貸契約書之前，已與原告及被告鄭祿澄間
    達成連帶保證契約之意思表示合致甚明。自無因嗣後簽署書
    面契約之時點不同，而影響其間之意思表示合致與契約之成
    立。
  (二)其次，被告陸一平雖又抗辯系爭連帶保證契約成立之時，原
    告與被告鄭祿澄間之消費借貸契約尚未成立生效，該連帶保
    證契約不生效力部分。然查，被告陸一平於93年11月24日簽
    署上述借貸契約書之時，原告雖尚未在該借貸契約書簽名，
    且尚未將貸予被告鄭祿澄之1,000 萬元款項交付鄭祿澄，然
    原告與被告鄭祿澄間之消費借貸借貸契約所約定之借款金額
    、借款期間均已特定，足見該作為本件連帶保證契約主債務
    之消費借貸契約，已屬將來可發生之債務，依照前開說明，
    並不因該消費借貸契約款項交付在後，而影響被告陸一平連
    帶保證契約之效力甚明。況且，原告亦已提出指定付款授權
    書及匯出匯款回條各1 件（本院卷第29至30頁），足資證明
    其已依被告鄭祿澄之指示將借貸之1,000 萬元匯予吳美月。
    再參諸證人盧金柱前開所證：「原告請他的秘書辦理匯款，
    當初鄭祿澄是希望匯給他太太吳美月」、「原證三的付款授
    權書就是本件借貸契約中要交付給鄭祿澄的款項」等語（本
    院卷第60、61頁），更可證明原告確已於如借貸契約書所載
    之93年12月1 日將1,000 萬元交付於被告鄭祿澄指定之人，
    本件連帶保證契約之主債務既已成立生效，連帶保證契約自
    屬有效，並無因主債務不存在而不生效力之問題。
五、至原告主張系爭連帶保證契約附有停止條件部分，按民法所
    謂條件，係當事人以將來客觀上不確定事實之成就或不成就
    ，決定法律行為效力之發生或消滅之一種附款。法律行為之
    附停止條件，係指該法律行為效力之發生，繫於將來、客觀
    、不確定的事實之成就。本件被告陸一平固抗辯其因被告鄭
    祿澄與原告約定任職於原告經營之集團公司5 年、每年薪酬
    250 萬元，且由被告鄭祿澄提供模具組與技術，此為被告陸
    一平擔任連帶保證人之停止條件。然被告陸一平同意擔任系
    爭消費借貸契約之連帶保證人，縱使係評估原告與被告鄭祿
    澄間之約定，然該約定究非屬將來客觀上所不確定之事實，
    與民法「條件」之定義並不相符，自無所謂停止條件未成就
    而影響該連帶保證契約效力之問題，至多僅屬同意擔任連帶
    保證人之動機問題。被告陸一平此部分抗辯，實非足取。
六、另被告陸一平又以被告鄭祿澄對於原告有薪資債權或技術權
    利金債權可與本件借貸主張抵銷等語，以為抗辯。然被告鄭
    祿澄係任職原告所經營之寶成集團所屬精誠科技公司之機構
    事業部，此為兩造所不爭執。故被告鄭祿澄倘仍有薪資債權
    存在，則應負擔給付鄭祿澄薪資義務者，當為精誠科技公司
    而非原告，被告陸一平自不能以對精誠科技公司之薪資債權
    對原告主張抵銷。而被告鄭祿澄即便有所謂之技術權利金可
    資抵銷，然觀之95年10月13日之存證信函係由精誠科技公司
    發出，足見該技術權利金之結算問題，亦係發生於被告鄭祿
    澄與訴外人精誠科技公司間，自無由以此對於原告個人主張
    抵銷。故被告陸一平所為抵銷抗辯，並不可採。
七、末按稱消費借貸者，謂當事人約定，一方移轉金錢或其他代
    替物之所有權於他方，而他方以種類、品質、數量相同之物
    返還之契約。借用人應於約定期限內，返還與借用物種類、
    品質、數量相同之物。連帶債務之債權人，得對於債務人中
    之一人，或數人，或其全體，同時或先後請求全部或一部之
    給付。而給付有確定期限者，債務人自期限屆滿時起，負遲
    延責任；遲延之債務，以支付金錢為標的者，債權人得請求
    依法定利率計算之遲延利息。但約定利率較高者，仍從其約
    定利率。民法第474 條、第478 條、第273 條第1 項、第
    229 條第1 項、第233 條第1 項分別定有明文。從而，原告
    依兩造間借貸契約書第1 條、第4 條及民法第47 8條之規定
    ，請求被告連帶給付6, 842,695元及自98年12月2 日起計算
    之法定遲延利息，為有理由，應予准許。
八、假執行之宣告：
    原告與被告陸一平分別陳明願供擔保，請准宣告假執行或免
    為假執行，經核均無不合，爰分別酌定如主文所示之相當擔
    保金額准許之。
九、本件事證已臻明確，兩造其餘攻擊防禦方法及陳述，經審酌
    後核與本件判決結果無影響，爰不予逐一論述。
十、據上論結，原告之訴為有理由，依民事訴訟法第385 條第1
    項前段、第85條第2 項，第390 條第2 項、第392 條，判決
    如主文。
中    華    民    國   100    年    6     月    23    日
                  民事第三庭    法  官  汪怡君
以上正本係照原本作成
如對本判決上訴，須於判決送達後20日內向本院提出上訴狀。如
委任律師提起上訴者，應一併繳納上訴審裁判費。
中    華    民    國   100    年    6     月    23    日
                                書記官  楊勝欽